臺灣士林地方法院刑事判決
111年度易緝字第1號
公  訴  人  臺灣士林地方檢察署檢察官  
被      告  DIEP THI SAU(中文名:葉氏陸，原中文名：葉氏




上列被告因偽造文書案件，經檢察官提起公訴（104年度偵字第1
0404、10405號、10716、11557號），本院判決如下：
    主    文
DIEP THI SAU共同犯偽造特種文書罪，處拘役拾伍日，如易科罰
金，以新臺幣壹仟元折算壹日。
    事    實
一、DIEP THI SAU（中文名：葉氏陸，原中文名：葉氏六，綽號
    「小蘭」，起訴書誤載含陳文忠部分，應予刪除，詳述如後
    ）與男友蕭建成（業經本院105年度審易字第2996號判決確
    定）共同基於偽造特種文書之犯意聯絡，SRI WIDAYATI（中
    文名：亞蒂，下稱亞蒂，待到案後由本院另行審結）、BA N
    GKIT ALIMI（中文名：阿力米，下稱阿力米，待到案後由本
    院另行審結）則共同基於偽造特種文書之犯意聯絡，由亞蒂
    於民國104年8月4日晚間某時許，以行動電話0000000000號
    撥打葉氏陸使用之0000000000號表示欲購買偽造之中華民國
    居留證，葉氏陸再以蕭建成使用之0000000000號回撥電話予
    亞蒂，於不詳時、地向亞蒂收取阿力米交付之照片、年籍資
    料及新臺幣（下同）3,000元之代價後，葉氏陸將上開資料
    及3,000元一併交予蕭建成，由蕭建成以阿力米之照片偽造
    名為KURNIAWAN （中文名：林阿旺）之中華民國居留證及外
    國人工作許可證，並由葉氏陸將上開偽造之中華民國居留證
    及外國人工作許可證交付予亞蒂，由亞蒂轉交阿力米，因而
    足生損害於內政部移民署及勞動部對於外籍勞工管理之正確
    性，阿力米於取得上開偽造證件後，尚未覓得工作即為警查
    獲。
二、案經內政部移民署北區事務大隊機動隊報告臺灣士林地方檢
    察署檢察官偵查起訴。　　
壹、程序方面
一、本判決所引用被告葉氏陸以外之人於審判外之言詞或書面陳
    述，雖均屬傳聞證據，惟檢察官、被告於本院審判程序均表
    示同意作為證據【本院111年度易緝字第1號卷（下稱本院易
    緝卷）第186至189、209至212頁】，本院審酌上開證據資料
    作成時之情況，尚無違法不當及證明力明顯過低之瑕疵，認
    為以之作為證據應屬適當，揆諸刑事訴訟法第159條之5第1
    項規定，均有證據能力。
二、又本判決其他引用資以認定事實所憑之非供述證據，並無證
    據證明係公務員違背法定程序所取得，依刑事訴訟法第158
    條之4反面解釋，亦有證據能力。　　
貳、實體方面
一、認定犯罪事實所憑之證據及理由：
（一）訊據被告固坦承其當時為同案被告蕭建成之女友，曾接聽
      1通電話後轉知蕭建成等情，惟矢口否認有起訴書所載犯
      行，並辯稱：我只是和蕭建成在一起，沒有做本案犯行云
      云。　 
（二）經查：
    1.被告於104年8月14日內政部移民署北區事務大隊基隆市專
      勤隊偵訊係供認：與蕭建成是男女朋友關係，從103年8月
      起開始同居，共同居住於臺北市錦州街住處，我知道蕭建
      成是製作偽造居留證，我曾經幫一個越南男子向蕭建成購
      買偽造居留證，因為蕭建成不懂越南語，我會幫忙翻譯姓
      名、年籍等其他資料供蕭建成偽造居留證製作使用，所以
      當越南人想購買偽造居留證時，我會幫忙蕭建成及購買居
      留證的人翻譯，在104年8月4日時，有0000000000撥打我
      的手機電話0000000000，聲稱是阿娥的朋友，說要買居留
      證，因為我要幫蕭建成從事販賣偽造居留證，所以我叫她
      準備照片，我幫蕭建成詢問000000000的撥打者（經查係
      印尼籍SRI WIDAYATI）的年籍資料及身處何處，SRI WIDA
      YATI告訴我他在桃園市等語【臺灣士林地方檢察署104年
      度偵字第10716號卷（下稱偵10716卷）一第153至155頁】
      ，並於本院審理時供承其有使用蕭建成提供之門號000000
      0000等語（本院易緝卷第129頁），核與證人即同案被告
      蕭建成於移民署偵訊、檢察官偵訊及本院105年度審易字
      第2696號準備程序、亞蒂及阿力米於移民署偵訊時證述明
      確【臺灣士林地方檢察署104年度偵字第10716號卷（下稱
      偵10716卷）一第11至21、160至164、171至173頁，104年
      度偵字第10404號卷（下稱偵10404卷）第51至56、76至80
      、119至123頁，本院本院105年度審易字第2696號卷（下
      稱本院審易卷）第112至115、180至120、123、124頁】，
      復有內政部移民署北區事務大隊新北市專勤隊執行查察營
      業(工作)處所記錄表、偽造之KURNIAWAN(中文名：林阿旺
      )中華民國居留證、外國人工作許可證、照片3張、內政部
      移民署北區事務大隊機動隊搜索扣押筆錄、扣案之華碩筆
      記型電腦、EPSON彩色列表機、LAMIPAGE護貝機、製作偽
      造證件資料簿及名片型護貝膠膜、偽造中華民國居留證及
      外國人工作許可證正面半成品、製作偽造證件相片紙、模
      型及資料簿、SEAGATE硬碟、行動電話5支可資佐證（偵10
      716卷一第156至159、170頁，偵10404卷第14至18頁），
      上開事實，堪以認定，被告上開抗辯，委無可採。
（三）綜上所述，本件事證明確，被告蕭建成犯行已堪認定，應
      依法論科。　 
二、論罪科刑：
（一）查被告行為後，刑法第212條業於108年12月25日修正公布
      ，並自同年月27日施行。修正後之規定，僅將法定刑中之
      罰金，按修正前應適用之刑法施行法第1條之1第2項前段
      規定之倍數，予以調整換算明定其數額（即原定銀元3百
      元提高為30倍等於新臺幣9千元），而無涉科刑規範之變
      更，即不生新舊法比較之問題，應依一般法律適用原則，
      適用裁判時法即修正後規定。
（二）按中華民國居留證及外國人工作許可證，分別為內政部移
      民署、勞動部針對外國人申請在我國居留、工作，經准許
      後所核發，而使外國人取得在我國居留、工作之權利，性
      質上屬於刑法第212 條之特種文書。是核被告所為，係犯
      刑法第212 條之偽造特種文書罪。另陳文忠就起訴書犯罪
      事實欄（二）部分，業經本院於105年12月2日105年度審
      易字第2696號準備程序時向陳文忠、蕭建成確認，其均表
      示起訴書犯罪事實欄（二）部分與陳文忠無關等語【本院
      105年度審易字第2696號（下稱本院審易卷）第113頁】，
      又查無證據可認陳文忠確有犯意聯絡或行為分擔，雖檢察
      官起訴書犯罪事實欄（二）記載陳文忠有參與收件、送件
      之犯行，惟起訴書檢察官論罪欄中僅論述蕭建成、葉氏陸
      、亞蒂、阿力米均係犯刑法第212條之偽造特種文書罪嫌
      ，而未提及陳文忠，此部分經本院準備程序時與檢察官確
      認無訛，且據檢察官刪除更正（本院易緝字卷第167、168
      頁），是認陳文忠就此部分之起訴書犯罪事實顯係誤載，
      應予更正。
（三）核被告所為，係犯刑法第212條之偽造特種文書罪。
（四）被告及同案被告蕭建成就事實欄一所載偽造特種文書犯行
      ，具有犯意聯絡及行為分擔，應論以共同正犯。
（五）爰以行為人責任為基礎，審酌被告為具有相當智識能力之
      成年人，不思循正當途徑賺取所需，竟以偽造我國居留、
      工作證及前述分工方式賺取金錢，並使逃逸之外籍人士滯
      留我國國內，破壞我國外籍移工居留制度，所為實應非難
      ；兼衡被告自陳中學肄業、已婚、無子女、甫因結婚申請
      來台、目前無業等（本院易緝卷第217頁）之家庭生活經
      濟狀況，及其自始否認犯行之犯後態度等一切情狀，量處
      如主文所示之刑，並諭知易科罰金之折算標準。
三、沒收：
（一）按刑法有關沒收之規定，於104年12月30日修正公布，並
      自105年7月1日起施行，因修正後刑法第2條第2項規定：
      「沒收、非拘束人身自由之保安處分適用裁判時之法律」
      ，是有關沒收應逕行適用裁判時之法律，無庸為新舊法之
      比較適用。次按犯罪所得，屬於犯罪行為人者，沒收之，
      但有特別規定者，依其規定；犯罪所得之沒收，於全部或
      一部不能沒收或不宜執行沒收時，追徵其價額，修正後刑
      法第38條之1第1項、第3項定有明文。又按任何人都不得
      保有犯罪所得，為普世基本法律原則。另犯罪所得之沒收
      或追徵，在於剝奪犯罪行為人之實際犯罪所得（原物或其
      替代價值利益），使其不能坐享犯罪之成果，以杜絕犯罪
      誘因，可謂對抗、防止經濟、貪瀆犯罪之重要刑事措施，
      性質上屬類似不當得利之衡平措施，著重所受利得之剝奪
      。然苟無犯罪所得，自不生利得剝奪之問題，自不待言。
（二）經查，被告雖因事實欄一所載犯行，阿米力因此支付3,00
      0元報酬，應為被告本案犯罪所得，惟被告否認有收受該
      筆款項，且同案被告蕭建成供稱並未分給被告等語（本院
      審易卷第113頁），復無其他證據足以證明被告確有分取
      上開金錢之事實，揆諸上揭說明，自無依修正後刑法第38
      條之1第1項規定宣告沒收之。
據上論斷，應依刑事訴訟法第299條第1項前段，判決如主文。
本案經檢察官曹哲寧提起公訴，檢察官郭季青到庭執行職務。
中　　華　　民　　國　　111 　年　　6 　　月　　24　　日
                  刑事第一庭　法  官  吳佩真
以上正本證明與原本無異。
如不服本判決應於收受送達後20日內向本院提出上訴書狀，並應
敘述具體理由。其未敘述上訴理由者，應於上訴期間屆滿後20 
日內向本院補提理由書 (均須按他造當事人之人數附繕本 )「切
勿逕送上級法院」。
                              書記官  黃婕宜
中　　華　　民　　國　　111 　年　　6 　　月　　24　　日
附錄本案論罪科刑法條：
中華民國刑法第212條
偽造、變造護照、旅券、免許證、特許證及關於品行、能力服務
或其他相類之證書、介紹書，足以生損害於公眾或他人者，處1 
年以下有期徒刑、拘役或300元以下罰金。